【裁判字號】    92,訴,106
【裁判日期】    920408
【裁判案由】    偽造文書
【裁判全文】
臺灣臺北地方法院刑事判決                          九十二年度訴字第一六號
    公  訴  人  臺灣臺北地方法院檢察署檢察官
    被      告  乙○○
右列被告因偽造文書案件，經檢察官提起公訴（九十年度偵字第四六四二號），本院
判決如左：
    主  文
乙○○連續行使偽造私文書，足以生損害於他人，累犯，處有期徒刑伍月，如易科罰
金，以參佰元折算壹日。
全新小客車租賃有限公司民國八十八年十月二日及八十八年十月六日汽車出租約定切
結書各壹紙之承租人欄上乙○○偽造之甲○○簽名及指印各壹枚（各共貳枚）均沒收
。
    事  實
一、乙○○前於民國八十三年因違反麻醉藥品管理條例等案件，經本院各判處有期徒
    刑八月、四月，定應執行刑一年確定（下稱前案），另於八十五年間因贓物案件
    ，經本院判處有期徒刑七月確定（下稱後案），於八十五年二月二日前案送監執
    行，八十六年一月三十日後案接續執行，八十六年八月十七日縮刑期滿執行完畢
    ，猶不知悔改，復於八十八年九月底某日在台北市○○區○○街二七五號四樓住
    處之五樓樓頂（起訴書誤載為台北市○○區○○街二七五號門前），見甲○○所
    有、前於八十七年十一月二十三日下午十五時三十分許在台北市○○○路萬年商
    業大樓遭不詳之人竊取之汽車駕駛執照一枚及國民身分證各一枚遭不詳之人丟棄
    於該處，旋意圖為自己不法之所有而侵占入己，並於八十八年十月二日上午十時
    許在上開住處將甲○○所有之汽車駕駛執照上面之照片撕下，換貼自己之照片而
    變造之，足以生損害於甲○○及交通監理機關對於駕駛執照管理之正確性，並基
    於概括犯意，先於八十八年十月二日下午十三時二十五分許，持前揭變造之甲○
    ○汽車駕駛執照至臺北縣中和市○○路三一六號全新小客車租賃有限公司（下稱
    全新公司）中和店，向不知情之湯小康行使，要求租用車號Ｔ五─四三一六號自
    用小客車，並在汽車出租約定切結書承租人欄上偽簽甲○○之署押一枚，並按捺
    其指印一枚於其簽名旁，而偽造上開內容虛偽不實之私文書，持之向湯小康行使
    ，使湯小康誤以為乙○○乃係甲○○本人，與之簽訂上開汽車出租契約，足以生
    損害於甲○○及全新公司，嗣於八十八年十月四日租期屆滿返還該車後，再於八
    十八年十月六日持前揭變造之甲○○汽車駕駛執照至全新公司中和店，向不知情
    之湯小康行使，要求租用車號Ｚ三─五二一五號自用小客車，並在汽車出租約定
    切結書承租人欄上偽簽甲○○之署押一枚，並按捺其指印一枚於其簽名旁，而偽
    造上開內容虛偽不實之私文書，持之向湯小康行使，使湯小康誤以為乙○○乃係
    甲○○本人與之簽訂上開汽車出租契約，足以生損害於甲○○及全新公司，乙○
    ○遂將拾獲之甲○○國民身分證及遭變造之甲○○汽車駕駛執照丟棄而滅失，嗣
    因未依約歸還該車，經全新公司循線查知甲○○係遭人冒名租車而報警，經警向
    台灣台北地方法院檢察署報告，經該署檢察官偵辦後查悉上情。
二、案經台灣台北地方法院檢察署檢察官自動檢舉偵查起訴。
    理  由
一、訊據被告乙○○對於右揭事實坦承不諱，且經證人甲○○、湯小康證述屬實，並
    有偽造之八十八年十月二日汽車出租約定切結書影本一紙、持前揭換貼被告照片
    之變造甲○○汽車駕駛執照正反面影本各一紙在卷可憑，足徵被告出於任意性之
    自白與事實相符，本件事證明確，被告犯行，堪以認定。
二、被告將證人甲○○所有遭人竊取而丟棄之國民身分證、汽車駕駛執照各一枚侵占
    入己，並將證人甲○○之汽車駕駛執照照片撕下，貼自己之照片，先後二次持變
    造證人甲○○之汽車駕駛執照，向證人即全新公司負責人湯小康行使，使其誤以
    為係證人甲○○本人，而與之簽訂上開汽車出租契約，足以生損害於證人甲○○
    及全新公司，其變造汽車駕駛執照部分，並生損害於監理機關對於駕駛執照管理
    之正確性；核其所為，係犯刑法第三百三十七條侵占遺失物罪、同法第二百十六
    條、第二百十二條之行使變造特種文書罪、及同法第二百十六條、第二百十條之
    行使偽造私文書罪。被告變造特種文書後進而行使，變造之低度行為應為行使之
    高度行為所吸收，應不另論罪；又被告接續在契約書上乙方簽章欄內偽造署押及
    按指印之行為，均係基於一個偽造文書犯意之決定，以達成其同一犯罪之各個舉
    動，均屬當次偽造行為之接續行為，而應僅論以一偽造私文書罪，而其偽造私文
    書之低度行為，又為行使偽造私文書之高度行為所吸收，均不另論罪。而被告前
    後二次行使變造特種文書及行使偽造私文書之罪行，均時間緊接，所犯罪構成要
    件相同，顯各係基於概括犯意所為，皆為連續犯，均依刑法第五十六條之規定各
    論以一罪，並皆加重其刑。又被告所犯上揭侵占侵失物罪、連續行使變造特種文
    書罪、連續行使偽造私文書罪三罪之間，有方法結果之牽連關係，應從一重之連
    續行使偽造私文書罪處斷，起訴書雖漏未論及被告有侵占遺失物犯行，惟業據蒞
    庭檢察官當庭補正，本院自併予審究，附此敘明。被告前於八十三年因違反麻醉
    藥品管理條例等案件，經本院各判處有期徒刑八月、四月，定應執行刑一年確定
    ，另於八十五年間因贓物案件，經本院判處有期徒刑七月確定，於八十五年二月
    二日前案送監執行，八十六年一月三十日後案接續執行，八十六年八月十七日縮
    刑期滿執行完畢，有台灣高等法院被告全國前案紀錄表一件在卷可稽，五年內再
    犯有期徒刑之本罪，為累犯，應依刑法第四十七條之規定，加重其刑，並遞加之
    。爰審酌被告素行、品行、犯罪之動機及目的係一時貪利圖便、犯罪之手段、所
    生危害及犯罪後坦承犯行，並返還租用之自用小客車，犯後態度尚可等一切情狀
    ，量處如主文所示之刑，並諭知易科罰金之折算標準。再被告行為後，刑法第四
    十一條業於九十年一月十日修正公布，同年月十二日生效，修正後刑法第四十一
    條第一項前段、第二項規定「犯最重本刑為五年以下有期徒刑以下之刑之罪，而
    受六個月以下有期徒刑或拘役之宣告，因身體、教育、職業、家庭之關係或其他
    正當事由，執行顯有困難者，得以一元以上三元以下折算一日，易科罰金」、「
    併合處罰之數罪，均有前項情形，其應執行之刑逾六月者，亦同」，與修正前刑
    法第四十一條規定「犯最重本刑為三年以下有期徒刑以下之刑之罪，而受六個月
    以下有期徒刑或拘役之宣告，因身體、教育、職業、家庭之關係，執行顯有困難
    者，得以一元以上三元以下折算一日，易科罰金」不同，比較新舊法結果，以新
    法較有利於行為人，故依刑法第二條第一項前段規定，本件自應適用裁判時之法
    律即修正後刑法第四十一條第一項前段規定，諭知被告易科罰金之折算標準。又
    變造之甲○○汽車駕駛執照上所貼被告照片一幀，係被告所有供其犯罪所用之物
    ，惟未扣案，且被告供稱已連同其拾獲而侵占之甲○○之國民身分證一起丟棄而
    滅失，本院自無從宣告沒收；另被告在全新公司八十八年十月二日、同年月六日
    汽車出租約定切結書屬全新公司所有，並非被告所有，本院無從宣告沒收，惟該
    二紙汽車出租約定切結書承租人欄上偽簽甲○○之姓名並按指印，該指印同為代
    表該被冒用者之姓名，作用及效力與署押無異，亦屬署押之一種，雖證人湯小康
    供稱八十八年十月四日之汽車出租約定切結書其並未找到，惟無證據證明已滅失
    ，故全新公司八十八年十月二日、同年月四日汽車出租約定切結書承租人欄上偽
    簽甲○○之署押及指印各一枚（各共二枚），均應依刑法第二百十九條之規定，
    併予宣告沒收。
據上論斷，應依刑事訴訟法第二百九十九條第一項前段、刑法第二條第一項前段、第
五十六條、第二百十六條、第二百十條、第二百十二條、第三百三十七條、第四十七
條、第五十五條、第四十一條第一項前段、第二百十九條、罰金罰鍰提高標準條例第
一條前段、第二條，判決如主文。
本案經檢察官馮成到庭執行職務。
中     華     民      國     九十二     年      四      月      八     日
                                      臺灣臺北地方法院刑事第六庭
                                          法  官  黃  雅  芬
右正本證明與原本無異。
如不服本判決，應於判決送達後十日內向本院提出上訴狀（應抄附繕本）。
                                          書記官  楊  麗  娟
中     華     民      國     九十二     年      四      月      八     日
刑法第二百十條
偽造、變造私文書，足以生損害於公眾或他人者，處五年以下有期徒刑。
刑法第二百十二條
偽造、變造護照、旅券、免許證、特許證及關於品行、能力、服務或其他相類之證書
、介紹書，足以生損害於公眾或他人者，處一年以下有期徒刑，拘役或三百元以下罰
金。
刑法第二百十六條
行使第二百十條至第二百十五條之文書者，依偽造、變造文書或登載不實事項或使登
載不實事項之規定處斷。
刑法第三百三十七條
意圖為自己或第三人不法之所有，而侵占遺失物、漂流物或其他離本人所持有之物者
，處五百元以下罰金。


司法院資訊處製作；財團法人民間司法改革基金會備份。
